【裁判字號】    89,易,523
【裁判日期】    900420
【裁判案由】    竊盜等
【裁判全文】
台灣基隆地方法院刑事判決                          八十九年度易字第五二三號
    公  訴  人  台灣基隆地方法院檢察署檢察官
    被      告  乙○○
右列被告因贓物案件，經檢察官提起公訴（八十九年度偵字第二四九號），本院判決
如左：
    主      文
乙○○連續收受贓物，累犯，處有期徒刑陸月；如易科罰金，以佰元折算壹日。
    事      實
一、乙○○曾因違反麻醉藥品管理條例案件，於民國八十二年五月間，經本院判處有
    期徒刑八月確定；復因違反藥事法案件，於八十三年三月間，經本院判處有期徒
    刑十月，經台灣高等法院駁回其上訴而確定；嗣定其執行刑為有期徒刑一年四月
    ，於八十四年八月三十日，因縮短刑期而執行完畢；復因違反藥事法等案件，於
    八十六年七月間，經本院判處罪刑並定其執行刑為有期徒刑一年六月，經台灣高
    等法院、最高法院分別駁回其上訴而確定，而於八十八年八月一日，因縮短刑期
    而執行完畢。詎其明知Ｋ９─２９１９號自用小客車係他人竊取而來之贓物，竟
    基於概括之犯意，於民國八十八年十二月中旬、下旬及八十九年一月五日晚間十
    時許，連續三次向同案被告甲○○（通緝中，到案後另行審判）借用而收受之，
    以供代步之用，每次借用數小時。八十九年一月六日清晨五時五十分許，在基隆
    市中山區仙洞里停車場，為警查獲。
二、案經內政部警政署基隆港務警察所移送台灣基隆地方法院檢察署檢察官偵查起訴
    。
    理      由
一、訊據被告乙○○矢口否認其有收受贓物之犯行，辯稱其不知該車為贓物云云；惟
    查：右揭收受該機車之事實，業經被告供承不諱，核與同案被告所述情節相符，
    並有贓物認領保管收據一紙在卷可稽；該車係被害人林朝陽所失竊之贓物，並經
    被害人陳述甚明，且有車牌失竊資料個別查詢表、車輛車牌失竊作業各一紙在卷
    可稽；其次，被告收受該車時，已知其為贓物等情，迭據同案被告甲○○於偵查
    中供明；甲○○既供稱該車係其在四腳亭火車站旁所竊取，彼等關於該車切勿開
    至四腳亭一帶，所供又相符合；準此可知，被告辯稱其不知為贓物云云，圖卸其
    責而已，不足採信，其犯行洵堪認定。
二、核被告所為，係犯刑法第三百四十九條條第一項之收受贓物罪。被告先後多次行
    為，時間緊接，構成要件相同，顯係基於概括之犯意為之，為連續犯，應論以一
    罪並加重其刑。被告前曾受前述有期徒刑之執行，有本院被告全國前案紀錄表及
    台灣高等法院檢察署刑案記錄簡覆表在卷可按；其於有期徒刑執行完畢五年以內
    ，再犯有期徒刑以上之本罪，為累犯，應再加重其刑。
三、其次，刑事立法上之「法益原則」要求任何行為要加以犯罪化，必因其法益受到
    侵害或危險。在法益侵害，為實害犯；在法益危險，為危險犯。法益本身依其價
    值評價之強度，而呈現法益位階。生命、身體、自由、名譽、財產五者，按其順
    序，而高低位階化。生命法益最高，其次身體法益，其次自由法益，其次名譽法
    益，而財產法益最低。此五種傳統法益，稱之為「個人法益」。本件收受贓物行
    為係竊盜既遂後之持有行為，屬於財產侵害已經完成後之行為，本來不生財產法
    益之侵害問題；惟因其收受贓物行為成為竊盜者勇於行竊之原因，且又使得被害
    人回復其所有權發生障礙，以是之故，將之評價為財產法益之繼續侵害行為亦無
    不可；其法定刑為三年以下有期徒刑、拘役或科或併科五百元以下罰金，尚可接
    受。因此，其所侵害者仍可歸類為財產法益，乃財產法益之實害犯。
四、復次，刑事司法上之「罪刑相當原則」要求法官在量刑時，應依法益之位階，重
    所當重，輕所當輕，必使罪得其刑而刑當其罪；不得重罪而輕判，或輕罪而重判
    ；期使責任與刑罰得以相適應，而具有相當性。地藏十輪經（第三卷）云：「若
    犯重罪，應重治罰；若犯中罪，應中治罰；若犯輕罪，應輕治罰；令其慚愧，懺
    悔所犯。」其此之謂也！檢察官雖為有期徒刑八月之求刑Ｌ惟本院審酌被告之品
    行、生活狀況、智識程度、犯罪之動機、目的、犯罪所生之危害、犯罪後之態度
    等一切情狀後，特別考量被告收受贓車止於三次，每次不過數小時，情節尚輕，
    認為量處有期徒刑六月，已足使其罪刑相當，爰宣告之，並諭知易科罰金之折算
    標準，以示儆懲，並期被告之自新。
五、據上論結，應依刑事訴訟法第二百九十九條第一項前段、刑法第五十六條、第三
    百四十九條第一項、第四十七條、第四十一條第一項、罰金罰鍰提高標準條例第
    一條前段、第二條而判決如主文。
本案經檢察官周慶華到庭執行職務。
中      華      民      國    九十      年      四      月    二十      日
                                    台灣基隆地方法院刑事庭
                            法  官  陳  志  祥
右正本證明與原本無異。
對於本件判決如有不服，應於收受送達後十日內，向本院提出上訴書狀，上訴於臺灣
高等法院，並按他造當事人之人數附具繕本。
中      華      民      國    九十      年      四      月    三十      日
                                        書記官  陸  清  敏
附錄：
刑法第三百四十九條第一項：
收受贓物保者，處三年以下有期徒刑、拘役或科或併科五百元以下罰金。
（罰金已依罰金罰鍰提高標準條例提高為十倍）


司法院資訊處製作；財團法人民間司法改革基金會備份。
